【裁判字號】    90,易,229
【裁判日期】    900521
【裁判案由】    傷害
【裁判全文】
台灣基隆地方法院刑事判決                            九十年度易字第二二九號
    公  訴  人  台灣基隆地方法院檢察署檢察官
    被      告  丙○○
右列被告因傷害案件，經檢察官提起公訴（九十年度偵字第一一七七號），本院判決
如左：
    主      文
丙○○傷害人之身體，處罰金參仟元；如易服勞役，以參佰元折算壹日。
    事      實
一、丙○○於民國八十九年十月二十一日中午十二時二十分許，得知甲○○向其妻乙
    ○○○借款新台幣（下同）一千元未還，遂前往基隆市○○○街三十八巷七十號
    甲○○之住處，責備甲○○。雙方發生衝突時，甲○○不悅，要求丙○○離去未
    果，遂將其手上之水壺砸向丙○○；丙○○將之格開後，竟基於傷害之故意，揮
    出一拳毆打甲○○，使之頭部左側血腫六Ｘ六公分。
二、案經被害人甲○○訴由台灣基隆地方法院檢察署檢察官偵查起訴。
    理      由
一、右揭事實業據告訴人甲○○指訴歷歷，並有東安診所診斷證明書一紙在卷可稽；
    被告固矢口否認其有傷害之犯行，辯稱：告訴人用茶壺向其丟來，其僅出手阻擋
    ，並未毆打告訴人云云；惟查：證人胡林秋蘭既證稱其到場時，只見告訴人倒在
    地上等語，若非被告出拳加以毆打，告訴人如何倒地並受傷？被告之妻即證人乙
    ○○○雖附和被告之所辯，然亦無法解釋何以告訴人倒地受傷，其證言自有迴護
    之嫌，無從輕信。綜上，被告之犯行洵堪認定。
二、核被告所為，係犯刑法第二百七十七條第一項之傷害罪。按刑事立法上之「法益
    原則」要求任何行為要加以犯罪化，必因其法益受到侵害或危險。在法益侵害，
    為實害犯；在法益危險，為危險犯。法益本身依其價值評價之強度，而呈現法益
    位階。生命、身體、自由、名譽、財產五者，按其順序，而高低位階化。生命法
    益最高，其次身體法益，其次自由法益，其次名譽法益，而財產法益最低。此五
    種傳統法益，稱之為「個人法益」。申言之，身體法益僅次於生命法益，高於自
    由法益，乃重要之個人法益。本件傷害行為所侵害者為身體法益，乃身體法益之
    實害犯。復次，刑事司法上之「罪刑相當原則」要求法官在量刑時，應依法益之
    位階，重所當重，輕所當輕，必使罪得其刑而刑當其罪；不得重罪而輕判，或輕
  罪而重判；期使責任與刑罰得以相適應，而具有相當性。地藏十輪經（第三卷）
    云：「若犯重罪，應重治罰；若犯中罪，應中治罰；若犯輕罪，應輕治罰；令其
    慚愧，懺悔所犯。」其此之謂也！為此，本院審酌被告之品行、生活狀況、智識
    程度、犯罪之動機、目的、犯罪所生之危害、犯罪後之態度等一切情狀後，特別
    考量其係攻擊在後等情，認為量處如主文所示之罰金刑，已足使其罪刑相當，爰
    宣告之，並諭知易服勞役之折算標準，以示儆懲，並期被告之自新。
三、據上論斷，應依刑事訴訟法第二百九十九條第一項前段、刑法第二百七十七條第
    一項、四十二條第二項、罰金罰鍰提高標準條例第一條前段、第二條而判決如主
    文。
本案經檢察官周慶華到庭執行職務。
中      華      民      國    九十      年      五      月    二十一    日
                                    台灣基隆地方法院刑事庭
                                        法  官  陳  志  祥
右正本證明與原本無異。
對於本件判決如有不服，應於收受送達後十日內，向本院提出上訴書狀，上訴於臺灣
高等法院，並按他造當事人之人數附具繕本。
中      華      民      國    九十      年  五      月    二十三    日
                                        書記官  陸  清  敏
附錄：
刑法第二百七十七條第一項：
傷害人之身體或健康者，處三年以下有期徒刑、拘役或一千元以下罰金。
（罰金已依罰金罰鍰提高標準條例提高十倍）


司法院資訊處製作；財團法人民間司法改革基金會備份。
